臺灣高雄地方法院刑事判決　　　　　　　110年度訴字第472號
公　訴　人　臺灣高雄地方檢察署檢察官
被　　　告　陳建智



指定辯護人　蘇鴻吉公設辯護人
上列被告因毒品危害防制條例案件，經檢察官提起公訴（109 年
度偵字第21817 號），本院判決如下：
    主  文
陳建智犯販賣第一級毒品罪，累犯，處有期徒刑捌年肆月。另案
扣案插用門號○○○○○○○○○○號手機壹支沒收；未扣案之
犯罪所得新臺幣貳萬元沒收，於全部或一部不能或不宜執行沒收
時，追徵其價額。
    事  實
一、陳建智明知海洛因業據毒品危害防制條例第2 條第2 項第1
    款明定為第一級毒品，不得持有或販賣，竟意圖營利，基於
    販賣第一級毒品海洛因之犯意，於民國109 年1 月初某日12
    時許，自高雄出發抵達○○機場後，持門號0000000000號手
    機，以通訊軟體LINE聯繫蘇○○持用之門號0000000000號手
    機，由蘇○○將陳建智載至蘇○○之工作地點即○○縣○○
    市○○000 之00號○○○○○○民宿，陳建智遂在該處以新
    臺幣（下同）2 萬元之代價，販賣重量約1 錢重之第一級毒
    品海洛因1 包予蘇○○，並當場收訖價金。嗣因警偵辦另案
    ，循線追查，始悉上情。
二、案經澎湖縣政府警察局移送臺灣高雄地方檢察署檢察官偵查
    起訴。
    理  由
壹、程序方面
    本判決所引用被告以外之人於審判外之陳述，檢察官、被告
    陳建智及辯護人於本院審理時均表示同意做為證據（院卷第
    195 至第197 頁、第373 頁），本院審酌上開陳述作成時之
    情況，尚無違法不當及證明力明顯過低之瑕疵，認以之作為
    證據應屬適當，依刑事訴訟法第159 條之5 第1 項規定，均
    有證據能力。
貳、實體方面
一、認定事實所憑證據及理由
（一）上揭犯罪事實，業據被告於警詢、偵訊及本院審理時均坦
      承不諱（警卷第5 至7 頁，偵卷第36至37頁，院卷第195
      頁、第123 頁、第134 頁、第372 頁、第384 頁），核與
      證人蘇○○於警詢所證述之情節相符（警卷第25至27頁）
      ，並有澎湖縣政府警察局刑事警察大隊犯罪嫌疑人指認表
      、澎湖縣政府警察局110 年4 月6 日澎警刑字第11031044
      65號函檢附之被告搭乘飛機紀錄、110 年11月30日澎警刑
      字第1100020919號函檢附之職務報告等在卷可佐（警卷第
      13至14頁、第37至38頁，偵卷第41至47頁，院卷第269 至
      273 頁），足徵被告之任意性自白與事實相符。
（二）再按毒品之非法交易向為政府查禁森嚴且重罰不寬貸之行
      為，為一般民眾普遍認知之事，倘非有利可圖，被告絕無
      平白甘冒被查緝重罰之高度風險，而販賣毒品之理，是其
      販入之價格當較其出售之價格為低，或販入毒品之價格較
      換取其他財物之價格為低，而有從中賺取價差牟利之意圖
      及事實，應屬合理認定。又販賣毒品係違法行為，非可公
      然為之，亦無公定價格，容易分裝並增減份量，而每次買
      賣之價量，可能隨時依雙方關係深淺、資力、需求量及對
      行情之認知、來源是否充裕、販賣者是否渴求資金、查緝
      是否嚴謹、購買者被查獲時供述購買對象之可能風險之評
      估等，因而異其標準，並機動調整，非可一概論之，是販
      賣毒品之利得除價量俱臻明確外，委難察得其交易實情，
      然販賣者從價差或量差中牟利之方式雖異，惟其販賣行為
      在意圖營利則屬同一；從而，舉凡有償交易，除足以反證
      其確係另基於某種非圖利本意之關係外，尚難因無法查悉
      其販入價格，諉以無營利之意思而阻卻販賣犯行之追訴。
      經查，被告販賣海洛因予蘇○○之犯行既為有償，且被告
      於本院審理時供稱：這次獲利3 、4,000 元等語（院卷第
      199 頁），堪認被告有從中獲利之事實，合於意圖營利之
      要件。
（三）從而，本案事證明確，被告犯行堪以認定，應依法論科。
二、論罪科刑
（一）新舊法比較：按刑法第2 條第1 項規定「行為後法律有變
      更者，適用行為時之法律。但行為後之法律有利於行為人
      者，適用最有利於行為人之法律」，係規範行為後法律變
      更所生新舊法比較適用之準據法；該條規定所稱「行為後
      法律有變更者」，係指犯罪構成要件有擴張、減縮，或法
      定刑度有變更等情形，故行為後應適用之法律有上述變更
      之情形者，法院應綜合其全部罪刑之結果而為比較適用。
      被告行為後，毒品危害防制條例第4 條第1 、2 項、第17
      條第2 項均於109 年1 月15日修正公布，並於同年7 月15
      日施行，經查：
    1.修正前毒品危害防制條例第4 條第1 項規定：「製造、運
      輸、販賣第一級毒品者，處死刑或無期徒刑；處無期徒刑
      者，得併科新臺幣二千萬元以下罰金。」修正後則規定：
      「製造、運輸、販賣第一級毒品者，處死刑或無期徒刑；
      處無期徒刑者，得併科新臺幣三千萬元以下罰金。」經比
      較新舊法結果，修正後毒品危害防制條例第4 條第1 項已
      提高法定刑度，顯未較有利於被告。
    2.又修正前毒品危害防制條例第17條第2 項規定：「犯第四
      條至第八條之罪於偵查及審判中均自白者，減輕其刑。」
      修正後同條項則規定：「犯第四條至第八條之罪於偵查及
      歷次審判中均自白者，減輕其刑。」經比較新舊法結果，
      修正後毒品危害防制條例第17條第2 項限縮減刑要件為「
      歷次審判中均自白」者方得減輕其刑，亦未較有利於被告
      。
    3.從而，本件經綜合比較後，依刑法第2 條第1 項前段規定
      ，即應適用被告行為時即修正前毒品危害防制條例第4 條
      第1 項之規定論處，並依修正前同條例第17條第2 項之規
      定減輕其刑（詳後述）。
    4.核被告所為，係犯修正前毒品危害防制條例第4 條第1 項
      之販賣第一級毒品罪。被告於販賣前持有第一級毒品之低
      度刑為，為其之後販賣之高度行為所吸收，不另論罪。
（二）刑之加重、減輕事由
    1.累犯加重（死刑及無期徒刑部分以外）：
   （1）按受徒刑之執行完畢，或一部之執行而赦免後，5 年以
        內故意再犯有期徒刑以上之罪者，為累犯，加重本刑至
        二分之一，現行刑法第47條第1 項定有明文。而依司法
        院大法官會議釋字第775 號解釋意旨，上開規定有關累
        犯加重本刑，固不生違反憲法一行為不二罰原則之問題
        ，惟就一律加重最低本刑部分，對人民受憲法第8 條保
        障之人身自由所為限制，不符憲法罪刑相當原則，已牴
        觸憲法第23條比例原則，於修正前，為避免發生上述罪
        刑不相當之情形，法院就該個案應依前揭釋字第775 號
        解釋意旨，裁量是否加重最低本刑。於裁量時，即應審
        酌構成累犯之前案罪質、後案（即本件犯罪）之罪質、
        前後案之犯罪型態、後案犯罪之主客觀情狀，以判斷行
        為人於犯後案時，有無具特別惡性、對刑罰之反應力薄
        弱之情形，再決定是否有依上開累犯規定加重之必要，
        先予指明。
   （2）經查，被告前因違反肅清煙毒條例等案件，經本院分別
        以①85年度訴字第2549號判決判處有期徒刑12年、6 年
        、4 年，應執行有期徒刑20年；②85年度訴字第3324號
        判處有期徒刑6 月確定。前揭①、②所示之刑，經本院
        以97年度聲減字第2945號裁定減刑及定應執行有期徒19
        年6 月確定，於95年3 月14日假釋出監，嗣經撤銷假釋
        ，執行殘刑有期徒刑9 年2 月又29日，而於106 年8 月
        11日（起訴書誤載為107 年4 月18日，應予更正）縮短
        刑期執行完畢出監，有臺灣高等法院被告前案紀錄表在
        卷可按，其於受徒刑之執行完畢5 年以內故意再犯本件
        有期徒刑以上之罪，為累犯。本院審酌被告先前已係毒
        品相關前科，本次仍不知悔悟，再度販賣第一級毒品，
        足認被告於前案執行後，仍未能確實理解自身行為之不
        當；依司法院釋字第775 號意旨，考量其於毒品前案執
        行徒刑完畢後仍漠視法律規定，顯未記取教訓，足認其
        有特別惡性，且對刑罰反應力薄弱，並依本件犯罪相關
        情節加以審酌，縱依累犯規定加重最低本刑，尚不致於
        造成刑罰過苛，而有刑罰不相當之情形，故除法定本刑
        為死刑及無期徒刑部分不得加重外，其餘應依刑法第47
        條第1 項之規定加重其刑。
    2.查被告就本案所為販賣犯行，自警詢、偵查迄及本院審理
      中始終坦承，業已認定如前，應依修正前毒品危害防制條
      例第17條第2 項之規定減輕其刑。
    3.又按犯第4 條至第8 條、第10條或第11條之罪，供出毒品
      來源，因而查獲其他正犯或共犯者，減輕或免除其刑，同
      條例第17條第1 項定有明文。經查，被告固於警詢時供稱
      本案販賣毒品之來源為「林○○」之人，然被告僅稱該人
      居住於○○，並未提供其他使用車輛、住居所確切地址、
      使用電話等資料供查緝，故警方未能將「林○○」查緝到
      案，有高雄市政府警察局刑事警察大隊110 年12月1 日高
      市警刑大偵1 字第11073204500 號函在卷可佐（院卷第35
      5 頁），是被告並無本條減刑規定之適用。
    4.末按販賣第一級毒品罪之法定刑為死刑或無期徒刑，然同
      為販賣第一級毒品之人，其原因動機不一而足，犯罪情節
      亦非盡同，或有大盤毒梟者，亦有中、小盤之分，甚或僅
      止於吸毒者彼此之間為求互通有無之有償轉讓者亦有之，
      其販賣行為所造成危害社會之程度實屬有異，法律科處此
      類犯罪，所設之法定最低本刑卻同為「死刑或無期徒刑」
      ，不可謂不重，於此情形，倘依其情狀處以較輕之徒刑，
      即足以懲儆，並可達防衛社會之目的者，自非不可依客觀
      之犯行與主觀之惡性二者加以考量其情狀，是否有可憫恕
      之處，適用刑法第59條之規定酌量減輕其刑，期使個案裁
      判之量刑，能斟酌至當，符合比例原則。經查，被告於本
      案所為之販賣第一級毒品犯行，交易對象1 人、次數1 次
      、價金為2 萬元、從中獲利3 、4,000 元，其販賣海洛因
      之次數、對象、數量及獲取之利益均與大毒梟不同，被告
      經上述規定減刑後，即使量處法定最低刑度即有期徒刑15
      年以上，均仍嫌過重，難謂符合罪刑相當性及比例原則，
      亦無從與大毒梟之惡行有所區隔，客觀上足以引起一般人
      之同情，其犯罪情狀尚有可憫之處，爰依刑法第59條規定
      減輕其刑。
    5.被告有累犯加重、偵審自白及刑法第59條此2 種減刑事由
      ，依刑法第70條、第71條之規定先加（不含法定刑為死刑
      及無期徒刑部分）後遞減之。
（三）爰以行為人之責任為基礎，審酌被告明知海洛因係列管第
      一級毒品，戕害施用者之身心健康，不僅影響施用者正常
      生活，且為持續獲取毒品，常淪為竊賊、盜匪或販毒之徒
      ，詎其無視法律禁令，猶為本案販賣第一級毒品海洛因之
      行為，且販賣毒品之價格高達2 萬元，其罔顧他人健康，
      並造成社會治安之隱憂，助長毒品之流通，影響社會治安
      ，所為誠屬不該；惟念被告始終坦承犯行，兼衡其自陳之
      智識程度及家庭經濟狀況（因涉及個人隱私，故不揭露，
      詳如本院審理筆錄）、如臺灣高等法院被告前案紀錄表所
      示之前科素行（經論處累犯部分不予重複評價）等一切情
      狀，量處如主文所示之刑。
三、沒收：
（一）供犯罪所用之物：被告於警詢中供稱係以門號0000000000
      號之手機聯繫蘇○○等語（警卷第3 頁），而被告以同支
      門號之手機供販毒犯行使用之另案，業經臺灣高雄地方檢
      察署檢察官以109 年度偵字第14953 號、110 年度偵字第
      6586號提起公訴，由本院以110 年度訴字第286 號案件審
      理中，並有高雄地檢署贓物庫保管字號109 年度檢管字第
      1907號扣押物品清單存卷可查（院卷第391 至397 頁），
      屬供本案販毒犯行所用之物，應依毒品危害防制條例第19
      條第1 項規定宣告沒收。
（二）犯罪所得：被告本案販賣毒品犯行之價金已收訖，業據其
      供陳在卷（院卷第199 頁），為被告之犯罪所得，既未扣
      案，應於被告所犯罪刑項下，依刑法第38條之1 第1 項前
      段、第3 項規定諭知沒收，並於全部或一部不能或不宜執
      行沒收時，追徵其價額
（三）本判決宣告之多數沒收，應依刑法第40條之2 第1 項規定
      併執行之。
據上論斷，應依刑事訴訟法第299 條第1 項前段，判決如主文。
本案經檢察官趙期正提起公訴，檢察官周容到庭執行職務。
中    華    民    國   111    年    2    月    24     日
                  刑事第三庭  審判長  法  官  林青怡
                                      法  官  洪韻婷
                                      法  官  胡家瑋
以上正本證明與原本無異。
如不服本判決應於收受送達後20日內向本院提出上訴書狀，並應
敘述具體理由；如未敘述上訴理由者，應於上訴期間屆滿後20日
內向本院補提理由書（均須按他造當事人之人數附繕本）「切勿
逕送上級法院」。
如因疫情而遲誤不變期間，得向法院聲請回復原狀。
中    華    民    國   111    年    2     月    24    日
                                      書記官  簡雅文
附錄本案論罪法條：
修正前毒品危害防制條例第4條第1項
製造、運輸、販賣第一級毒品者，處死刑或無期徒刑；處無期徒
刑者，得併科新臺幣二千萬元以下罰金。